臺灣高雄地方法院民事裁定
109年度消債清字第205號

聲  請  人  吳建勳  
0000000000000000

代  理  人  呂帆風律師

上列當事人因消費者債務清理事件聲請清算，本院裁定如下：
    主  文
聲請人吳建勳自中華民國一一○年一月二十二日下午四時起開始
清算程序。
命司法事務官進行本件清算程序。
    理  由
一、按債務人不能清償債務或有不能清償之虞者，得依本條例所
    定更生或清算程序，清理其債務；法院開始清算程序之裁定
    ，應載明其年、月、日、時，並即時發生效力；法院開始更
    生或清算程序後，得命司法事務官進行更生或清算程序，必
    要時得選任律師、會計師或其他適當之自然人或法人1人為
    監督人或管理人，消費者債務清理條例（下稱消債條例）第
    3條、第80條前段、第83條第1項、第16條第1項分別定有明
    文。
二、聲請意旨略以：伊有不能清償債務情事，前依消債條例規定
    ，向本院聲請調解債務清償方案，惟調解不成立。伊又未經
    法院裁定開始更生程序或許可和解或宣告破產，爰聲請清算
    等語。
三、經查：
  ㈠聲請人前於民國109年5月25日提出債權人清冊，向本院聲請
    調解債務清償方案，經本院109年度司消債調字第318號受理
    ，於109年6月22日調解不成立，聲請人於同日以言詞聲請更
    生等情，業經本院依職權調閱上開調解卷宗核閱無訛。
  ㈡聲請人於106年度至108年度均無申報所得，名下無財產，有
    三商美邦人壽保單解約金新臺幣（下同）57,717元；又聲請
    人自陳幫音響店代工接線、裝器材、安裝監視器，無固定工
    作地點，合作店家有百威音響、金門音響、阿郎音響，及以
    母親名義設立，實由父親經營之韻豪音響（即韻豪實業有限
    公司，下稱韻豪音響），論件計酬，並有於蝦皮平台以韻豪
    音響作為帳戶名稱，以自己名義進貨、販售音響，平均每月
    收入約33,000元，109年1月至9月平均每月收入為33,800元
    【計算式：（32,900＋30,400＋35,100＋33,100＋32,600＋34,50
    0＋35,300＋35,600＋34,700）÷9＝33,800，本裁定計算方式均
    採元以下4捨5入】，現未領取任何補助或給付，至韻豪音響
    之臉書專頁以聲請人之行動電話作為聯絡電話，係因聲請人
    父親對網路不熟悉，聲請人亦趁此機會順便打免費廣告，實
    際經營人仍係聲請人父親等情，有財政部高雄國稅局106年
    度至108年度綜合所得稅各類所得資料清單及財產歸屬資料
    清單【本院109年度司消債調字第318號卷（下稱調卷）第17
    至19頁、本案卷第48頁】、財產及收入狀況說明書（本案卷
    第21頁）、債權人清冊（調卷第4頁）、戶籍謄本（本案卷
    第33頁）、勞工保險被保險人投保資料表（本案卷第34頁）
    、個人商業保險查詢結果表（本案卷第126頁）、財團法人
    金融聯合徵信中心前置協商專用債權人清冊（本案卷第27至
    29頁）、信用報告（本案卷第20至31頁）、社會補助查詢表
    （本案卷第146至147頁）、高雄市政府都市發展局函（本案
    卷第143頁）、健保投保紀錄（本案卷第40頁）、存簿（本
    案卷第72至73頁）、勞動部勞動力發展署高屏澎東分署函（
    本案卷第113頁）、勞動部勞工保險局函（本案卷第144頁）
    、蝦皮銷售明細擷取頁面（本案卷第41頁）、收入說明書及
    切結書（本案卷第129至130頁）、記帳明細簿（本案卷第13
    1至136頁）等附卷可參。另查聲請人曾任集眾電器行負責人
    ，惟集眾電器行於97年7月擅自歇業他遷不明，經通報撤銷
    登記，此有高雄市政府函（本案卷第78至89頁）、財政部高
    雄國稅局三民分局函（本案卷第90頁）在卷可證。依聲請人
    上述工作、收入情形，認以聲請人109年1月至9月平均每月
    收入33,800元，核算其現在償債能力之基礎，堪認妥適。
　㈢關於聲請人必要生活費用部分，聲請人主張每月支出12,936
    元（無房屋租金）乙情。按債務人必要生活費用，以最近1
    年衛生福利部或直轄市政府所公告當地區每人每月最低生活
    費1.2倍定之，消債條例第64條之2第1項定有明文。本院參
    酌衛福部社會司所公告110年度高雄市最低生活費為13,341
    元，1.2倍即16,009元。又聲請人陳稱於配偶所有房屋居住
    ，房貸由配偶負擔，則聲請人並無房屋費用支出，故於計算
    其個人每月必要生活費時，即應自前開已包括聲請人居住費
    用在內之每月最低生活費用中，扣除相當於房租支出所佔比
    例（大約為24.36％），聲請人復未提出證據證明尚有其他必
    要支出，則依上述最低生活費計算結果，聲請人每月之必要
    生活費應以12,109元計算【計算式：16,009－（16,009×24.3
    6%）＝12,109】，逾此範圍難認必要。
　㈣關於聲請人扶養支出部分，聲請人稱須負擔未成年子女吳○芮
    、父親吳朝雄及母親吳許金鳳之扶養費，每月各8,000元、4
    ,500元、4,500元。經查：
  ⒈吳○芮係108年11月生，於108年度無申報所得，名下無財產，
    自108年11月起每月領取育兒津貼2,500元等情，此有戶口名
    簿（調卷第6頁）、所得資料清單及財產歸屬資料清單（本
    案卷第125頁）、社會補助查詢表（本案卷第154至155頁）
    附卷可考。吳○芮既未成年，且名下無財產，堪認有受扶養
    之必要。至於扶養費用數額部分，按受扶養者之必要生活費
    用，準用第1項規定計算基準數額，並依債務人依法應負擔
    扶養義務之比例認定之，消債條例第64條之2第2項亦有明定
    。以110年度高雄市每人每月不含房屋支出之最低生活費之1
    .2倍即12,109元，扣除每月領取之育兒津貼後，由聲請人與
    配偶共同負擔，每人應負擔4,805元【計算式：（12,109－2,
    500）÷2＝4,805】，逾此範圍，難認必要。
  ⒉父親吳朝雄係32年生，於107年度至108年均無申報所得，名
    下無財產，現經營以聲請人母親名義設立之韻豪音響，每月
    收入約30,000元，前於97年7月16日領取581,900元勞保老年
    給付，原每月領取國民年金老年年金3,658元，109年1月起
    調為每月領取3,802元等情，此有戶籍謄本（本案卷第32頁
    ）、所得資料清單及財產歸屬資料清單（本案卷第46至47頁
    ）、社會補助查詢表（本案卷第150至151頁）、高雄市政府
    都市發展局函（本案卷第143頁）、存簿（本案卷第50至52
    頁）、勞工保險被保險人投保資料表（本案卷第38頁）、勞
    保局已領老年給付證明（本案卷第39頁）、勞動部勞工保險
    局函（本案卷第144至145頁）、高雄市政府函（本案卷第78
    至89頁）、財政部高雄國稅局三民分局函（本案卷第90至11
    1頁）附卷可參。吳朝雄每月經營韻豪音響收入約30,000元
    ，超過110年度高雄市每人每月最低生活費13,341元之1.2倍
    即16,009元，堪認吳朝雄尚足以維持生活，而無請求聲請人
    扶養之權利，聲請人支出吳朝雄扶養費即非必要。
  ⒊母親吳許金鳳係41年生，於107年至108年度申報所得各為65,
    435元、45,839元（均為韻豪音響之營利所得、薪資所得）
    ，名下有2005年出廠車輛1部，雖為韻豪音響之負責人，惟
    實際經營者為吳朝雄，已如前述，目前無業，每月領取13,3
    96元勞保老年年金等情，此有戶籍謄本（本案卷第32頁）、
    所得資料清單及財產歸屬資料清單（本案卷第44至45頁）、
    社會補助查詢表（本案卷第152至153頁）、高雄市政府都市
    發展局函（本案卷第143頁）、存簿（本案卷第53至54頁、
    第74至76頁）、勞工保險被保險人投保資料表（本案卷第36
    頁）、勞保局已領老年給付證明（本案卷第37頁）、勞動部
    勞工保險局函（本案卷第144至145頁）、高雄市政府函（本
    案卷第78至89頁）、財政部高雄國稅局三民分局函（本案卷
    第90至111頁）附卷可憑。以吳許金鳳財產、收入狀況，尚
    不足以維持生活，有受扶養之權利。至吳許金鳳所需扶養程
    度，因吳許金鳳係租屋居住，以110年度高雄市每人每月之
    最低生活費13,341元之1.2倍即16,009元，扣除每月領取之
    國民年金老年年金，聲請人與其父親、另2名扶養義務人各
    負擔1/4，聲請人應負擔653元【計算式：（16,009－13,396
    ）÷4＝653】，逾此範圍，難認可採。
  ㈤綜上所述，聲請人每月平均收入為33,800元，扣除必要生活
    費12,109元、子女扶養費4,805元、母親扶養費653元後，尚
    餘16,233元。而聲請人目前負債總額為13,263,855元（調卷
    第51至53頁、第55至84頁，包括：第一銀行、華南銀行、台
    北富邦銀行、國泰世華銀行、遠東銀行、元大銀行、永豐銀
    行、台新銀行、中國信託銀行、聯邦銀行、土地銀行、摩根
    聯邦資產管理股份有限公司、第一金融資產管理股份有限公
    司、滙誠第二資產管理股份有限公司、萬榮行銷股份有限公
    司、良京實業股份有限公司），扣除三商美邦人壽保單解約
    金後，以上開餘額按月攤還結果，至少約須68年【計算式：
    （13,263,855－57,717）÷16,233÷12＝68】始能清償完畢，堪
    認聲請人確有不能清償債務之情事。從而，聲請人向本院聲
    請清算，應予准許，並命司法事務官進行本件清算程序。
四、依消債條例第11條第1 項、第83條第1 項、第16條第1 項，
    裁定如主文。
中　　華　　民　　國　　110 　年　　1 　　月　　22　　日
              　　民事庭　  　法　官　陳宛榆
以上正本係照原本作成。
本裁定不得抗告。
中　　華　　民　　國　　110 　年　　1 　　月　　22　　日

  　                          書記官　何福添